臺灣嘉義地方法院民事判決　　　　　　 100年度重訴字第73號
原　　　告　王愉嫻
　　　　　　陳姿妤
共　　　同
訴訟代理人　陳忠鎣律師
複 代理 人　吳玉惠
被　　　告　張正沂
訴訟代理人　蕭道隆律師
複 代理 人　鄒宗育
上列當事人間因被告過失傷害案件，原告提起刑事附帶民事訴訟
請求損害賠償，經本院刑事庭以100年度交簡上附民字第3號裁定
移送前來，本院於民國100年11月7日言詞辯論終結，判決如下：
    主  文
被告應給付原告王愉嫻新臺幣伍萬貳仟柒佰貳拾壹元，原告陳姿
妤新臺幣肆萬捌仟伍佰柒拾壹元，及各自民國一百年四月三十日
起至清償日止，按週年利率百分之五計算之利息。
原告其餘之訴駁回。
訴訟費用由被告負擔百分之二，原告王愉嫻負擔百分之四十八，
餘由原告陳姿妤負擔。
本判決原告勝訴部分得假執行。
    事實及理由
一、按訴狀送達後，原告不得將原訴變更或追加他訴。但擴張或
    減縮應受判決事項之聲明者，不在此限，民事訴訟法第255
    條第1項第3款定有明文。本件原告王愉嫻、陳姿妤起訴時分
    別聲明請求金額為新臺幣（下同）3,157,237元、4,190,870
    元，訴訟進行中，各縮減聲明請求2,337,237元、2,431,340
    元，經核與上揭規定並無不合，應予准許。
二、原告主張：被告於民國99年6月25日13時25分許，駕駛車牌
    號碼3496-NK號自用小客車，沿嘉義市○○路由北往南方向
    行駛，行經上開道路與康樂街交岔路口時，原應注意行經無
    號誌交岔路口，應減速慢行，作隨時停車之準備，而依當時
    天候又逢下雨，視線不佳，更應提高警覺減速慢行，以防碰
    撞之發生，被告應注意能注意而疏未注意，猶以時速6、70
    之速度疾馳。適有原告陳姿妤騎乘車牌號碼598-HBB重型機
    車後載原告王愉嫻，沿康樂街由東向西駛來，已經暫停，發
    現左右無來車後，始繼續前進，行駛不久，發現被告駕駛自
    小客車沿仁愛路由北向南急速駛來，兩車因而在仁愛路與康
    樂街無號誌交岔路口碰撞，原告人、車倒地，致原告王愉嫻
    受有胸部頓挫傷併右側3-5肋骨骨折，及少量創傷性氣胸之
    傷害，原告陳姿妤則受有尾椎骨骨折之傷害。被告違反道路
    交通安全規則第93條第1項第2款規定，所涉過失傷害案件業
    經判決有罪在案，且原告所受傷害與被告過失行為間有相當
    因果關係，被告應負擔四成過失比例責任。爰依民法第184
    條第1項、第191條之2、第193條第1項、第195條第1項規定
    ，請求被告賠償損害（包括醫療費用、看護費用、不能工作
    損失、工作能力減損及精神損害，請求細目詳下述）等情。
    並為聲明：被告應給付原告王愉嫻2,337,237元、陳姿妤2,4
    31,340元，及均自起訴狀繕本送達翌日起至清償日止，按週
    年利率5％計算之利息。
三、被告答辯以：本件肇事地點之限速為50公里，被告行經肇事
    地點時之速度僅為30公里，被告已有減速慢行，作隨時停車
    之準備；且從現場車損照片可看出原告陳姿妤所騎乘之重機
    車，係從少線道之康樂街衝出至多線道車之仁愛路，橫向撞
    擊被告所駕駛自小客車之左後車門造成機車甩尾，此時機車
    後座之原告王愉嫻往前撞擊汽車左前車門及左前車窗，因車
    窗玻璃破碎濺入汽車駕駛座，致被告之左手受有輕微之割裂
    傷，自小客車車身嚴重凹陷。另據原告陳姿妤所述當時重機
    車之時速不到45公里，顯已高出被告所駕之車速，本件肇事
    責任大部分應由原告陳姿妤承擔，被告僅有二成過失比例責
    任。原告提出之各項請求不合理且金額過高（各項答辯詳下
    述），且被告駕駛之自小客車因原告撞擊凹陷，需花費20,9
    50元方能回復原狀，依法主張抵銷扣除等情。並為聲明：駁
    回原告之訴。
四、原告主張於上揭時、地與被告發生交通事故致原告受傷等情
    ，被告不爭執，並有戴德森醫療財團法人嘉義基督教醫院（
    下簡稱嘉基醫院）診斷證明書及醫療收據等在卷可稽，復經
    本院調取相關刑案即本院100年度交簡上字第25號所有刑事
    案卷核閱屬實，堪信為真。
五、原告主張因本件車禍受傷，依侵權行為法律關係，請求被告
    賠償損害等情，被告則辯稱：原告陳姿妤與有過失，且請求
    金額過高等語，是以本件爭點在於：兩造過失比例及原告請
    求金額若干為適當。經查：
  (一)經本院調閱上開刑事案卷，被告於99年6月25日下午1時25分
    許，駕駛牌照號碼3496-NK號自用小客車，沿雙向均設有快
    車道之嘉義市○○路由北往南行駛，行經上開道路與康樂街
    之無號誌交岔路口時，本應注意行經無號誌交岔路口，應減
    速慢行，作隨時停車之準備，而依當時日間自然光線，柏油
    路面無缺陷，道路無障礙物，雖然雨天路面濕潤，尚無不能
    注意之情事，竟疏未注意減速及交岔路口車輛動態貿然前行
    ，適有原告陳姿妤騎乘牌照號碼598-HBB號重型機車搭載原
    告王愉嫻，沿未劃分車道之康樂街由東往西方向駛至同一交
    岔路口，本應注意行經無號誌交岔路口，少線車道應暫停讓
    多線車道先行，而依當時相同狀況，亦無不能注意之情事，
    卻疏未暫停禮讓及注意交岔路口車輛動態貿然駛至，被告所
    駕自用小客車之左側車門因而與原告陳姿妤所騎乘機車車首
    在交岔路口內發生碰撞，致原告人車倒地，原告王愉嫻受有
    胸部鈍挫傷併右側3-5肋骨骨折、少量創傷性氣胸之傷害，
    原告陳姿妤受有尾骨骨折之傷害等情，業據被告於刑案審
    理時坦承，並經原告指述在卷可稽，且有道路交通事故調查
    報告表、道路交通事故現場圖、現場及車損照片、嘉基醫院
    診斷證明書等在卷可佐。按行經無號誌之交岔路口時，應減
    速慢行，作隨時停車之準備，道路交通安全規則第93條第1
    項第2款定有明文。被告駕車自應注意上述規定，而依上開
    道路交通事故調查報告表所載及現場照片所示，當時日間自
    然光線，柏油路面無缺陷，道路無障礙物，雖雨天路面濕潤
    ，但交岔路口四週景物，遠方交岔路口號誌，各個方向來車
    ，依舊清晰可辨，並無不能注意之情事，被告疏未注意貿然
    前行，因而與原告發生碰撞車禍，其有過失甚明。又原告陳
    姿妤騎乘機車，亦違反道路交通安全規則第102條第1項第2
    款行至無號誌之交岔路口，少線道車應暫停讓多線道先行之
    規定，行經康樂街與仁愛路交岔路口，疏未暫停禮讓雙向均
    設有快車道之被告車輛先行，對於本件車禍之發生亦有過失
    。本件經送臺灣省嘉雲區車輛行車事故鑑定委員會鑑定結果
    ，認被告駕駛自小客車，雨天行經無號誌交岔路口，未減速
    慢行，作隨時停車之準備，為肇事次因；原告陳姿妤騎乘重
    機車，雨天行經無號誌交岔路口，少線道車未暫停讓多線道
    車先行，為肇事主因，此有該會100年1月31日以嘉雲鑑9909
    58字第1005800385號函附鑑定意見書在卷可稽，亦認兩造均
    有過失。且被告過失傷害行為業經判決有罪確定在案，有上
    揭刑事判決在卷可稽，被告過失行為堪予認定。又原告所受
    上揭傷害與被告過失行為間，有相當因果關係，原告主張被
    告應負過失侵權賠償責任，自屬有據。
  (二)按因故意或過失，不法侵害他人之權利者，負損害賠償責任
    ；不法侵害他人之身體或健康者，對於被害人因此喪失或減
    少勞動能力，或增加生活上之需要時，應負損害賠償責任；
    又不法侵害他人之身體、健康、名譽、自由、信用、隱私、
    貞操，或不法侵害其他人格法益而情節重大者，被害人雖非
    財產上之損害，亦得請求賠償相當之金額。民法第184條第1
    項前段、第193條第1項、第195條第1項分別定有明文。原告
    既因被告之過失侵權行為而受有損害，依上揭規定，原告自
    得向其請求損害賠償。茲就原告請求賠償之費用，是否應予
    准許，分述如下：
  1.醫療費用：原告王愉嫻請求嘉基醫院支出之3,337元、焜耀
    中醫診所支出之3,900元，共計7,237元；原告陳姿妤則主張
    於嘉基醫院急診支出1,240元，焜耀中醫診所支出100元，又
    為回復尾胝骨骨折之傷害，於嘉義市以琳SPA舒活館整骨，
    並以義大利進口聲波回春儀治療35次，每次2,000元，支出7
    萬元，共計請求71,340元，因原告陳姿妤經嘉基醫院治療後
    仍無法下床行走，經由整骨治療後始得以回復行走能力，此
    為必要支出等情。被告則否認舒活館支出之7萬元請求。查
    原告請求嘉基醫院及焜耀中醫診所之醫療支出部分，被告不
    爭執，並經原告提出醫院診斷書、診斷就醫證明書、門診收
    據、醫療費用證明單等為證，此部分請求予以准許。至原告
    陳姿妤請求於上揭舒活館整骨之7萬元部分，並非醫囑之醫
    療行為，且經嘉基醫院函覆以：一般尾骨骨折並沒有特別
    的復健治療，最重要的是等骨折慢慢癒合，疼痛就會減少等
    情，此有該院100年7月20日嘉基醫字第1000700174號函文在
    卷可稽，參以被告提出之資料所示聲波回春儀屬美容儀器，
    原告陳姿妤此部分請求尚難採認。是以醫療費用部分，原告
    王愉嫻得請求之金額為7,237元，原告陳姿妤為1,340元。
  2.看護費用：原告主張依嘉基醫院函覆醫囑應休養3個月，期
    間均由家人自行照護，看護費用應依據醫院照顧服務員收費
    標準，全日2,000元，以3個月計算，原告合計各請求18萬元
    等情，被告答辯以：嘉基醫院只函覆須休養3個月，並非無
    生活自理能力，原告於休養期間無須另外支付看護費用等語
    。本件經函詢嘉基醫院原告受傷情況需否看護，嘉基醫院並
    未函覆原告受傷需人看護，有本院及醫院函文在卷可稽，參
    以該函所示原告陳姿妤僅於車禍當日急診、同月28日骨科門
    診追蹤；原告王愉嫻到庭陳稱：住院觀察3天，沒有請看護
    ，自己家人照顧，住院期間行動沒有問題等語（見100年9月
    16日調解程序筆錄），被告所辯並非無據，實難認原告2人
    有看護必要，原告主張看護費用各18萬元，不應准許。
  3.不能工作損失：原告王愉嫻主張月薪50,000元，因被告過失
    傷害行為，自99年6月25日起至同年9月30日止在家休養3個
    月餘不能工作，損失計15萬元；原告陳姿妤則主張每月薪資
    45,000元，自99年6月25日起同年10月31日止在家休養4個月
    餘不能工作，工作損失計18萬元等情，並提出在職證明及薪
    資所得資料為證。被告否認並答辯以：原告於97年至99年間
    並無申報任何綜合所得，且店長即是原告王愉嫻之配偶，原
    告提起訴訟後逾5個月，始於100年11月1日提出私行製作之
    薪資表，該份文書之真實性實令人起疑，且若美容店之收入
    及原告個人支薪資真有如此高額，原告等人即有明顯逃漏稅
    之犯行等語。本件原告受傷醫療情形經嘉基醫院函覆略以：
    原告王愉嫻99年7月30日最後一次門診恢復良好，一般胸部
    鈍挫傷合併肋骨骨折，疼痛與工作受限約2至3個月；原告陳
    姿妤若於造型沙龍工作，建議療養3個月（因可能需久站）
    等情，此有上揭醫院函文在卷可稽，是依醫院函覆意旨，原
    告各以3個月療養期間內計算請求工作損失，應屬公允。又
    原告就每月薪資雖提出在職證明及薪資所得資料為證，然被
    告稱出具在職證明之造型沙龍負責人為原告王愉嫻之配偶乙
    節，原告不爭執，再依原告提出之薪資資料計算結果，原告
    2人事故發生前之平均薪資並非如在職證明所示金額，且被
    告質疑薪資明細中之拆帳明細與底薪、工資所得之相關性不
    足，車禍發生當月原告陳姿妤仍領全勤獎金，真實性可議，
    並無據領薪資簽收資料，為私行製作等情，並非無理，原告
    上揭資料實難據為原告薪資所得之依據。本院參酌行政院勞
    工委員會99年職類別薪資調查報告所示理髮、美容師之平均
    每月總薪資為22,833元，有該份明細資料在卷可參，認將之
    據為本件原告工作損失金額，應屬允當，則原告2人得請求
    各3個月之損失金額均為68,499元（322,833），逾此部分
    尚乏依據，不應准許。
  4.工作能力減損：原告王愉嫻主張因手傷無法操持剪刀，工作
    能力減損，美髮技術不若傷前，且仍須進行復健而需支出醫
    療費用及往來交通費用等，原告陳姿妤則主張因尾胝骨骨折
    ，無法久站，不利於續任髮型設計師工作，且將來仍需進行
    整骨治療，尚需支出醫療費用及往來交通費用，將致生活困
    頓，原告各求償100萬元等情。被告則辯稱：原告請求於法
    無據等語。原告就其上揭請求並未提出具體、明確之舉證，
    經向嘉基醫院函詢，該院亦未函覆原告有工作能力減損或喪
    失情形，有本院及醫院函文在卷可稽，且觀諸原告提出之10
    0年1月份薪資所得資料所示工作收入與車禍發生前之99年5
    、6月份相當，實難僅以原告上揭主張據為有利原告之認定
    ，原告此部分請求，尚非有據，不應准許。
  5.精神損害賠償：原告王愉嫻主張因本件車禍肋骨骨折，胸背
    疼痛，呼吸困難，精神、肉體飽受折磨與痛苦，迄今仍右手
    痠麻，無法施力，因傷致工作能力減損，深恐日後無以維生
    ；原告陳姿妤則主張受有尾胝骨骨折傷害，難以坐臥，現仍
    無法久站，日常坐臥亦痠麻難當，有時甚至下身全無知覺，
    且伴隨產道後遺症，日後恐難於生育，且因不能久站，亦難
    繼續從事髮型設計師工作，更擔憂日後不能行走拖累家人，
    精神飽受痛苦，原告各請求100萬元等情。被告抗辯稱：原
    告陳姿妤應負肇事主因，原告王愉嫻應承受陳姿妤之過失責
    任，況被告所駕駛自小客車因遭原告嚴重撞擊凹陷，亦需花
    費20,950元方能修復原狀，原告請求過高，難以認同等語。
    按慰藉金之賠償須以人格權遭遇侵害，使精神上受有痛苦為
    必要，其核給之標準固與財產上損害之計算不同，然非不可
    斟酌雙方身分資力與加害程度，及其他各種情形核定相當之
    數額，最高法院51年臺上字第223號判例意旨可資參照。本
    院審酌上揭車禍情節，被告自陳與配偶擺地攤維生，月收入
    約2、3萬元，兩名子女均就學中；原告王愉嫻有女子美髮丙
    級證照，有就讀國小之2名子女，原告陳姿妤未婚，原告均
    於中學畢業後及從事美髮業等情，兩造均不爭執，參以嘉基
    醫院函覆原告王愉嫻上揭傷勢常見後遺症可能有慢性胸部疼
    痛（肋間神經痛），原告陳姿妤之後遺症係有時會偶而疼痛
    ，生產時也許會因產道陳舊性骨折而影響自然生產；原告陳
    姿妤「日後可能遺留生產產道後遺症」，係指以後自然生產
    時，可能因為之前的尾骨骨折而局部疼痛，並非無法生產
    或是一定無法自然生產等情，有上揭醫院函文在卷及刑事案
    卷所附該院100年4月30日嘉基醫字第1000400274號函文可稽
    ，原告因本件車禍確實受有痛苦，再參以兩造稅務電子閘門
    財產所得調件明細表所示資力等兩造之身分、地位及經濟能
    力，認原告2人請求各於100,000元範圍內，堪認適當，逾此
    部分不應准許。
  6.基上，原告王愉嫻因本件車禍得請求之損害額度為175,736
    元（即7,237＋68,499＋100,000），原告陳姿妤則為169,83
    9元（即1,340＋68,499＋100,000）。
  (三)按損害之發生或擴大，被害人與有過失者，法院得減輕賠償
    金額或免除之；前項規定，於被害人之代理人或使用人與有
    過失者，準用之，民法第217條第1項、第3項定有明文。本
    件原告主張被告應負四成過失比例責任，被告則辯稱僅有二
    成過失責任等情。經查本件車禍係兩造均有違反上揭道路交
    通安全規則規定之過失，發生碰撞致原告受傷，且本件經送
    臺灣省嘉雲區車輛行車事故鑑定委員會鑑定結果，原告陳姿
    妤為肇事主因，被告為肇事次因，已如上述，是以原告陳姿
    妤及被告肇事主、次因之上開情節，本院認本件車禍肇事責
    任，由被告負十分之三之過失責任，應屬公允。又原告王愉
    嫻既同意由陳姿妤搭載，自應視陳姿妤為其使用人，依上揭
    規定，應準用民法第217條第1項規定，則被告得向原告王愉
    嫻主張過失相抵。依此計算，原告王愉嫻所得請求之金額為
    52,721元（即175,7360.3，小數點以下均四捨五入）。至
    原告陳姿妤得請求之金額50,952元（即169,8390.3），被
    告另以車主即訴外人侯金葉已將修復費用之債權讓與被告，
    用以主張抵銷抗辯，並已於訴訟中通知原告乙節，原告不爭
    執，並有車籍資料及債權讓與書附卷可稽，核諸被告提出之
    車輛交修單，費用共計20,950元，明細項目中除工資1,450
    元部分外之鈑金、烤漆及零件更換等共計19,500元部分，應
    予折舊，再參酌行政院86年12月30日行政院臺（86）財字第
    52051號令發布之修正固定資產耐用年數表及行政院45年7月
    31日臺（45）財字第4180號函公布之固定資產折舊率表所示
    ，汽車之耐用年限為5年，依定率遞減法折舊率為千分之369
    ，又因該車為78年7月出廠，有車籍資料在卷可稽，其出廠
    距事故發生之99年6月25日，已超過耐用年數，據此折舊後
    為1,951元（計算式詳卷），加計未予折舊之工資1,450元後
    之金額為3,401元（1,951＋1,450），則以兩造上揭過失比
    例計算，被告得主張抵銷之汽車損壞修復費用應為2,381元
    （3,4010.7），是原告陳姿妤得請求之金額應為48,571元
    （50,952－2,381）。
六、按給付無確定期限者，債務人於債權人得請求給付時，經其
    催告而未為給付，自受催告時起，負遲延責任。其經債權人
    起訴而送達訴狀，或依督促程序送達支付命令，或為其他相
    類之行為者，與催告有同一之效力，民法第229條第2項定有
    明文。又遲延之債務，以支付金錢為標的者，債權人得請求
    依法定利率計算之遲延利息。但約定利率較高者，仍從其約
    定利率；應付利息之債務，其利率未經約定，亦無法律可據
    者，週年利率為百分之五，亦為同法第233條第1項及第203
    條所明定。查原告請求被告賠償之金額，並未定有給付之期
    限，則原告主張自刑事附帶民事起訴狀繕本送達翌日即100
    年4月30日起至清償日止，按週年利率5％計算之利息，未逾
    上開規定範圍，自無不合。
七、綜上所述，原告依據侵權行為損害賠償法律關係，請求被告
    分別給付原告王愉嫻52,721元，原告陳姿妤48,571元，及各
    自100年4月30日起至清償日止，按週年利率5％計算之利息
    ，為有理由，應予准許，逾此請求，為無理由，應予駁回。
    又核諸原告勝訴部分所命給付之金額均未逾50萬元，爰依民
    事訴訟法第389條第1項第5款規定依職權宣告假執行。
八、本件判決事證已臻明確，兩造其餘攻擊防禦方法及舉證，均
    已無礙本院上開審認，自毋庸逐一論駁，附此敘明。
九、據上論結，原告之訴為一部有理由，一部無理由，依民事訴
    訟法第79條、第389條第1項第5款，判決如主文。
中    華    民    國   100    年    11    月    21    日
                  民事第三庭  法  官  陳端宜
以上正本係照原本作成。
如對本判決上訴須於判決送達後20日內向本院提出上訴狀。
如委任律師提起上訴者，應一併繳納上訴審裁判費。
中    華    民    國   100    年    11    月    21    日
                              書記官  馬嘉蓮